臺灣臺中地方法院交通事件裁定　　　 　96年度交聲字第968號
原處分機關　交通部公路總局臺中區監理所臺中市監理站
異　議　人　甲○○
即受處分人
上列受處分人因違反道路交通管理處罰條例案件，對於交通部公
路總局臺中區監理所臺中市監理站九十六年九月三日所為之處分
（裁監稽違字第裁六一─ＧＤ0000000號裁決書），聲明
異議，本院裁定如下：
    主  文
原處分關於罰鍰新臺幣肆萬伍仟元部分撤銷。
前項撤銷部分，不罰。
其餘異議駁回。
    理  由
一、原處分旨略以：異議人即受處分人甲○○於民國九十六年七
    月六日十九時十四分許，駕駛車牌號碼：ＲＬ九－六九五號
    輕型機車，在台中市○○路處，因「汽車駕駛人酒精濃度超
    過規定標準○點五五ＭＧ／Ｌ以上」違規，遂依道路交通管
    理處罰條例第三十五條第一項第一款規定，對受處分人裁處
    罰鍰新臺幣（下同）四萬五千元，並吊扣駕駛執照十二個月
    ，施以道路交通安全講習。
二、異議意旨略以：異議人酒醉駕駛之行為業經臺灣臺中地方法
    院檢察署檢察官為緩起訴處分，爰依法聲明異議，請求一事
    不二罰等語。
三、經查：
（一）本件涉及之法律：
　１、相關法律之規定：按汽車駕駛人，駕駛汽車經測試檢定有
  　　酒精濃度超過規定標準者，處一萬五千元以上六萬元以下
    　罰鍰，並當場移置保管其車輛及吊扣其駕駛執照一年；汽
      車駕駛人有飲用酒類後其吐氣所含酒精濃度超過每公升○
      點二五毫克以上者，不得駕車；汽車駕駛人，因違反本條
      例及道路交通安全規則之規定，受吊扣或吊銷駕駛執照處
      分時，吊扣或吊銷其持有各級車類之駕駛執照。道路交通
      管理處罰條例第三十五條第一項第一款、第六十八條、道
      路交通安全規則第一百十四條第二款與違反道路交通管理
      事件統一裁罰標準表分別定有明文。次按「違反行政法上
      義務而受罰鍰、沒入或其他種類行政法罰之處罰時，適用
      本法。但其他法律有特別規定，從其規定」；「本法所稱
      其他種類行政罰，指下列裁罰性之不利處分：一、限制或
      禁止行為之處分：‧‧‧吊扣證照‧‧‧」；「一行為同
      時觸犯刑事法律及違反行政法上義務規定者，依刑事法律
      處罰之。但其行為應處以其他種類行政罰或得沒入之物而
      未經法院宣告沒收者，亦得裁處。前項行為如經不起訴處
      分或為無罪、免訴、不受理、不付審理之裁判確定者，得
      依違反行政法上義務規定裁處之」；「本法自公布後一年
      施行」，九十四年二月五日總統公布之行政罰法第一條、
      第二條第一項、第二十六條及第四十六條分別定有明文，
      而行政罰法業已於九十五年二月五日生效施行。
　２、緩起訴處分有行政罰法一事不二罰規定之適用：
    (1)刑罰與行政罰間有無一事不二罰之必要及其範圍，為立法
      者之形成自由，普通法院並無審查之權：按廣義的「一行
      為不二罰原則」，即是否禁止就同一違法行為同時或先後
      為刑罰與秩序罰之處罰，應認屬立法者之形成自由，而行
      政罰法第二十六條之立法理由認：「一行為同時觸犯刑事
      法律及違反行政法上義務規定時，由於刑罰與行政罰同屬
      對不法行為之制裁，而刑罰之懲罰作用較強，故依刑事法
      律處罰，即足資警惕時，實無為一事二罰再處行政罰之必
      要。且刑事法律處罰，由法院依法定程序為之，較符合正
      當法律程序，應予優先適用。但罰鍰以外之沒入或其他種
      類行政罰，因兼具維護公共秩序之作用，為達行政目的，
      行政機關仍得『併與裁處』」。
    (2)緩起訴處分為廣義刑事處分，與不起訴處分不同，僅於救
      濟程序、緩起訴期滿未經撤銷後之效力相同：按緩起訴係
      屬「暫緩起訴之處分」，本質上與緩刑宣告有類似之性質
      ，均為國家對犯人刑事處分之一種，亦即為保障被訴追者
      之人權，並減輕法院之負擔，所為之一種刑事處遇方式，
      並例外的委由檢察官裁量行使。而行政罰法第二十六條第
      二項所稱「不起訴處分」後得依違反行政法上義務規定裁
      處之規定，乃例外得裁處行政秩序罰之補充規定，參諸該
      條文係將「不起訴處分」、「無罪」、「免訴」、「不受
      理」、「不付審理」等不能證明刑事被告犯罪或未曾使其
      實際接受刑罰之情形逐一臚列，顯然與該條第一項所指發
      生處罰競合之前提要件尚有未合，故有第二項仍依違反行
      政法上義務規定裁處之必要。從而暫緩起訴之緩起訴處分
      既與不起訴處分不同，立法者亦未於行政罰法第二十六條
      第二項將緩起訴處分列舉其中，自不能將條文中「不起訴
      處分」之範圍，擴及於性質顯不相同之「緩起訴處分」。
    (3)綜上所述，立法者既僅於不起訴處分等認有「一事不二罰
      」例外之適用，而緩起訴處分與不起訴處分性質不同，緩
      起訴處分自無適用該例外規定之餘地。且亦非得以具體個
      案中比較當事人實質上是否影響其財產權利（緩起訴可能
      係無負擔之緩起訴，而緩刑亦可能無負擔，惟均不影響其
      刑事處分之性質），或其影響當事人財產權利之輕重比較
      ，憑為有無前揭行政罰法「一事不二罰」規定適用之標準
      。
（二）異議人甲○○於民國九十六年七月六日十九時十四分許，
      駕駛車牌號碼：ＲＬ九－六九五號輕型機車，在台中市○
      ○路處，因「酒後駕車未肇事，經酒經濃度測試後，酒測
      值○點九七ＭＧ／Ｌ」違規，為警以其違反道路交通管理
      處罰條例第三十五條第一項第一款規定，以中市警交字第
      ＧＤ0000000號舉發違反道路交通管理事件通知單
      當場開單告發等事實，為異議人所不爭執，且有舉發違反
      道路交通管理事件通知單影本一紙在卷可憑。惟異議人就
      前揭違規事實既經檢察官為緩起訴處分（九十六年訴偵字
      第三三○三號），此有臺灣高等法院被告前案紀錄表一份
      及臺灣臺中地方法院檢察署檢察官執行緩起訴處分命令通
      知書一紙在卷可按，依前揭說明，以本質上較重之刑事處
      遇即緩起訴處分為已足，自無重複處罰行政罰之必要。原
      處分就此未予詳查，據予裁罰，尚有未洽。本件受處分人
      之異議為有理由，原處分此部分自應予撤銷，並諭知不罰
      。
（三）至原處分關於吊扣駕駛執照及道路安全講習部分，則係預
      防將來再犯危險之管制罰，而有別於前揭針對已發生違規
      事實科處罰鍰之行政秩序罰，屬行政罰法第二十六條第一
      項但書所稱之「其他種類行政罰」。本件異議人確有前揭
      違規事實業如前述，是就此違反行政秩序規定之部分，依
      前揭規定，原處分機關仍應科處罰鍰以外之行政罰（即吊
      扣證照與道路安全講習）。是原處分機關依道路交通管理
      處罰條例第三十五條第一項第一款、違反道路交通管理事
      件統一裁罰基準表規定，吊扣其駕駛執照十二個月及其應
      接受道路交通安全講習，自無不合，受處分人此部分之異
      議為無理由。
四、據上論斷，應依道路交通管理處罰條例第八十七條第二項，
    道路交通案件處理辦法第十九條、第二十條前段，裁定如主
    文。
中　　華　　民　　國　　96　　年　　10　　月　　25　　日
                  交通法庭    法  官  郭書豪
上正本證明與原本無異。
如不服本裁定，應於送達後五日內，向本院提出抗告狀。
                              書記官  陳美虹
中　　華　　民　　國　　96　　年　　10　　月　　25　　日
